【裁判字號】    97,易,1640
【裁判日期】    970919
【裁判案由】    毀損
【裁判全文】
臺灣臺北地方法院刑事判決              97年度易字第1640號
公  訴  人  臺灣臺北地方法院檢察署檢察官
被      告  戊○○
上列被告毀損案件，經檢察官聲請以簡易判決處刑（96年度偵字
第15152號），惟本院認不應以簡易判決處刑（97年度簡字第202
2 號），而改依通常審判程序（96年度易字第1640號）審理、判
決如下：
    主  文
戊○○無罪。
    理  由
一、公訴意旨略以：被告戊○○因懷疑其前男友即告訴人洪崇翰
    與多名女子發生關係，於民國96年6月6日凌晨1 時許，在被
    告表姊丙○○的陪同下，至告訴人洪崇翰租賃居所地設在臺
    北縣新店市○○街87號11樓之1 住處，以告訴人洪崇翰原交
    付使用之鑰匙開門入內後，發現屋內有其他女子寫給告訴人
    洪崇翰的信件及所穿著之衣物，並閱讀上開信件後，因無法
    控制情緒，即持不明利器，割破告訴人洪崇翰置於屋內之床
    單及多件衣褲，致令上開物品不堪繼續使用後，即持所發現
    之信件6 張離去（竊盜部分，業經臺灣臺北地方法院檢察署
    檢察官於97年4月30日以96年度偵字第15152號不起訴處分確
    定），因認被告戊○○涉犯刑法第354條之毀損罪嫌。
二、按犯罪事實應依證據認定之，無證據不得認定犯罪事實。又
    不能證明被告犯罪者，應諭知無罪之判決，刑事訴訟法第15
    4 條第2 項、第301 條第1 項分別定有明文。次按事實之認
    定，應憑證據，如未能發現相當證據，或證據不足以證明，
    自不能以推測或擬制之方法，為裁判基礎。又認定犯罪事實
    ，所憑之證據，雖不以直接證據為限，間接證據亦包括在內
    ，然無論直接或間接證據，其為訴訟上之證明，須於通常一
    般之人均不致於有所懷疑，而得確信其為真實之程度者，始
    得據之為有罪之認定，倘其證明尚未達到此一程度，而有合
    理性懷疑之存在時，即無從為有罪之認定，且告訴人之告訴
    ，係以使被告受刑事訴追為目的，是其陳述是否與事實相符
    ，仍應調查其他證據以資審認，此亦有最高法院40年台上字
    第86號判例意旨、76年台上字第4986號判例、61年台上字第
    309號判例意旨可資參照。又按，刑法刑法第354條之毀損罪
    ，以使所毀損之物，失其全部或一部之效用，及確實係行為
    人所為及有毀損故意為構成要件，倘非行為人所為者，則無
    上開規定之適用，合先敘明。
三、公訴人認被告涉犯前開罪嫌，無非係以告訴人之指訴、被告
    戊○○有於上揭時地至告訴人居所地之新店市○○街87號11
    樓之1 住處、證人丙○○所傳予告訴人手機簡訊內容「惠稜
    （應指「蕙稜」）在你家，你回來吧！拜託！我們也控制不
    住」等語及其翻拍照片1 張、證人即鑑識員警胡力平之證述
    、告訴人所有上開遭損壞床單及多件衣褲照片，為其論據。
四、惟訊據被告戊○○於警詢、偵訊及本院審訊時固不否認有在
    告訴人上揭時、地之事實（見臺灣臺北地方法院檢察署96年
    度偵字第15152號，以下簡稱偵卷，第5頁、第53至54頁、第
    64頁；臺灣臺北地方法院97年度易字第1640號，以下簡稱本
    院卷，第62頁），惟堅決否認有何毀損，辯稱：伊罹患憂鬱
    症，並沒有毀損告訴人上開床單及衣褲，當時伊情緒失控想
    自殺，並打電話向表姊丙○○表達內心感受、哭述，嗣經表
    姊丙○○及其友人前來相勸，併一同離去等語。
五、經查：
  (一)證人丙○○於本院97年8月8日審理時證述：伊於96年6月6日
    凌晨零時許，戊○○打電話給我，說她在新店市○○路87號
    11樓之1 乙○○家裡，情緒很不穩定，很想不開等語，我很
    緊張，我就跟家人講一聲，我就出門搭計程車找她，途中一
    直跟戊○○通電話，擔心她想不開，所以一直跟她保持聯絡
    ，並再以電話給我朋友丁○○，請他幫我解決戊○○她想不
    開的這個問題，且約丁○○在新店市○○路乙○○家樓下會
    面，旋於同日凌晨1 時餘許，抵達新店市○○路乙○○家樓
    下會合丁○○，伊即打電話給戊○○，戊○○就下來幫我們
    打開上開乙○○家一樓的大門，我們就進去大樓內，我和丁○○就跟在戊○○後面，進去乙○○的家，戊○○當時情緒
    上有一點點激動，因為戊○○在乙○○家發現一些其他女性
    化妝品等，戊○○心裡有一些受傷，情緒不穩定，戊○○有
    作勢要傷害自己，我沒有遇過這樣的情形，我一直在哭，因
    此，伊傳簡訊內容「蕙薐在你家，你回來吧，拜託，我們也
    控制不住」給乙○○希望其回來協助處理，此段期間，大部
    分時間是丁○○在安撫戊○○，伊在乙○○家中的期間沒有
    看到乙○○的東西有被毀損，也沒有看到戊○○有拿剪刀或
    刀子剪乙○○的衣物，最後丁○○一直勸戊○○離開乙○○
    家，我們去別的地方談，然後我們三人就離開乙○○家等語
    綦詳（見本院卷第33至36頁），核與證人丁○○於本院上開
    審理時證述：我於96年6月6日凌晨，接到丙○○打電話給我
    ，說她表妹戊○○有一點狀況，要我陪同她一起去。我就開
    車過去，丙○○約我在乙○○家樓下一樓大門外等我，我到
    達乙○○家樓下一樓之後，我就跟丙○○上去樓上，進去乙○○家之後，當時被告在乙○○家內客廳靠近大門處，手有
    拿信件，情緒很歇斯底里、很激動，知道是男女感情問題，
    我沒有看到戊○○拿任何利器破壞告訴人的床墊及其他衣物
    等語情節大致相符（見本院卷第36至38頁），與被告於本院
    上開審理時供述：當天我是先從乙○○家裡按一樓大門開關
    ，然後，我就從乙○○的家走樓梯下去一樓，而乙○○的門
    我就打開沒有關上，走下樓遇到丙○○、丁○○，我就帶他
    們到乙○○家裡，丙○○到這裡期間我沒有拿刀子或利器破
    壞床單，那時候我有想自殺、跳樓，丁○○一直勸我，並且
    勸我到別的地方去，不要一直待在乙○○家裡。最後我就和
    丙○○、丁○○就離開乙○○家裡等語明確，並有證人丙○○傳簡訊給告訴人乙○○之簡訊翻拍照片1 張、上開告訴人
    居所地照片2 張、被告及證人丙○○步行離開上開一樓照片
    2 張在卷可稽（見偵卷第31至34頁）。是被告情緒激動想自
    殺乃電話連絡證人丙○○，迨證人丙○○、丁○○抵達現場
    ，一直到其三人一同離開告訴人家，並步行離開上開一樓外
    出，並未見被告持任何利器破壞告訴人的床墊及其他衣物，
    應堪認定。
  (二)次查，告訴人洪崇翰於96年8 月23日偵訊時指述：被告所持
    告訴人上開居住地門鎖鑰匙1 把，應係伊住處鑰匙等語明確
    （見偵卷第62頁反面），復酌證人即告訴人洪崇翰於本院97
    年8月8日審理時證述：伊承租上開地點有兩道門，連一樓大
    門算進去有三道門，一樓大門是鐵門、十一樓之一也是鐵門
    ，裡面那個門也是鐵門，都是鐵門。有三道鐵門，最裡面的
    那道門伊沒有上鎖，一樓大門要有晶片才能進入，伊十一樓
    之一的門要有鑰匙才能進入等語明確（見本院卷第43頁），
    與被告於本院97年8月8日審理時供述：我是用鑰匙開門進去
    乙○○的家，這把鑰匙乙○○和我交往期間乙○○交給我的
    ，這是我隨時都可以進去乙○○家裡，這把鑰匙我有帶來，
    乙○○承租在台北縣新店市○○街八十七號十一樓之一的鐵
    門的鑰匙，樓上有兩個門，裡面那個門他通常不會鎖。我沒
    有大門鑰匙，乙○○有吩咐我說就去按其他樓層鄰居，電梯
    是要感應卡才能按樓層，一戶只有給一戶感應卡，我是因為
    沒有感應卡，所以我才爬樓梯等語情節大致符合，並有鑰匙
    1 把照片1張、告訴人承租上開地點鐵門照片2張在卷可佐（
    見偵卷第32頁、第35頁）。末參，告訴人洪崇翰於本院97年
    9月5日審理時指述：「這裡有壹張診斷證明書，在95年9 月
    27日有在那裡和被告發生衝突，有請安康派出所警員來協助
    處理，..，這是和被告在臺北縣新店市○○街87號11樓之1
    門口，有發生這樣的衝突，我們是在大學時就認識了」等語
    明確（見本院卷第56頁），與被告於本院上開審理時供述：
    伊與告訴人交往有2 年等語明確（見本院卷第62頁），參與
    證人甲○○（即出租人是上開房東屋主）於本院上開審理時
    證述：告訴人洪崇翰承租上開房屋已有2 年多等語明確（見
    本院卷第54頁），並有診斷證明書1 紙在卷可佐（見本院卷
    第65頁）。是告訴人洪崇翰與被告交往已有2年，且於95年9
    月27日之前，其二人已係男女朋友關係之密切往來，且被告
    尚未與告訴人發生衝突前，告訴人應早已交付自己上開居所
    門之鑰匙予被告，否則，被告豈能私自持有上開鑰匙，自由
    進出之理；再者，被告供述自己上開11樓之1 的門要有鑰匙
    才能進入等語明確（見本院卷第43頁），因此，告訴人嗣後
    於本院審訊翻異前詞改稱：被告持有上開鑰匙，伊不知道是
    否係伊住處鑰匙云云，顯與事實、經驗法則不符，應無可信
    ，足見被告應係持上開鑰匙開門進入被告上開居所無訛。
  (三)復查，證人即告訴人洪崇翰於97年8月8日審訊時證述：案發
    前幾天伊皆不在住處，不確定哪一天被侵入，且門鎖在案發
    前幾天已有遭破壞的跡象，伊並沒有認為是被告毀損上開物
    品等語明確（見本院卷第43頁、第41頁），是告訴人早於案
    發前幾日，已發現上開11樓之1 之門鎖有遭破壞跡象，理應
    報警處理，並應調閱大樓監視錄影帶查看，此乃人之常情，
    詎其非但未報警，尚且於本院97年8月8日審理時證述：於96
    年6月6日前兩天的監視錄影帶有錄到被告在我住處的大樓1
    樓門外徘徊，但並沒有發現被告有進入等語明確（見本院卷
    第40頁）。復酌，告訴人上開住處所在之11樓之沒有裝設監
    視器，告訴人又如何推論出96年6月6日即為案發當日，且於
    96年6月6日之前，告訴人並不在上開住處的期間，亦可能有
    不詳第三人進入告訴人住所之毀損其物，實與被告無涉，應
    堪認定。
  (四)再查，證人丙○○傳簡訊予告訴人之手機簡訊內容「惠稜（
    應指「蕙稜」）在你家，你回來吧！拜託！我們也控制不住
    」，僅係被告情緒有點激動、不穩定，想要傷害自己，一直
    打電話想要找告訴人，卻打不通，由證人丙○○傳簡訊給告
    訴人純粹是希望連絡到告訴人，告知被告有想自殺的念頭，
    冀告訴人趕緊回來協助安撫被告尋短之情緒，亦無從依此簡
    訊內容逕為不利於被告事實之認定。末查，證人即現場執行
    偵查鑑識員警胡力平於96年9 月27日偵訊時證述：告訴人屋
    內之床單及多見衣褲遭毀損等語明確（見偵卷第83頁），並
    有毀損照片在卷可佐。惟查，本件證人即現場執行偵查鑑識
    員警胡力平並未採證現場有無不明利器上有無嫌犯指紋及其
    相關毀損物件上有無嫌犯指紋，或其他與被告有關之不利補
    強佐證，是證人胡力平僅證明告訴人上開物件有受毀損之事
    實，惟尚無法積極證據之證明被告即為毀損物品之行為人，
    因此，證人胡力平之證述尚無從為不利於被告事實之認定。
六、綜上，公訴人所提出之證據並無法證明被告有何刑法第354
    條毀損罪之犯行。此外，復查並無其他積極證據，足資認定
    被告確有上開毀損罪之犯行，揆諸上揭規定及說明，自應為
    被告無罪判決之諭知。
據上論斷，應依刑事訴訟法第452條、第301條第1 項前段判決如
主文。
本案經檢察官林怡君到庭執行職務。
中    華    民    國    97    年  9     月    19      日
                  刑事第十六庭法  官  施添寶
以上正本證明與原本無異。
如不服本判決應於收受本判決後10日內向本院提出上訴書狀，並
應敘述具體理由，如未敘述上訴理由者，應於上訴期間屆滿後20
日內補提理由書狀於本院（均須按他造當事人之人數附繕本）「
切勿逕送上級法院」。告訴人或被害人如對於本判決不服者，應
具備理由請求檢察官上訴，其上訴期間之計算係以檢察官收受判
決正本之日期為準。
                              書記官  陳弘文
中    華    民    國    97    年  9     月    19      日


司法院資訊處製作；財團法人民間司法改革基金會備份。
